【裁判字號】    97,感重,3
【裁判日期】    970201
【裁判案由】    聲請重新審理
【裁判全文】
臺灣高等法院臺中分院治安法庭裁定     97年度感重字第3號
聲  請  人  丁○○
                    （另於臺灣臺中監獄臺中分監執行中）
上列聲請人因受感訓處分人感訓案件，對於本院中華民國96年12
月3日確定裁定（96年度感抗字第75號），聲請重新審理，本院
裁定如下：
    主  文
重新審理之聲請駁回。
    理  由
一、重新審理聲請人丁○○聲請意旨略以：、丁○○堅決否認
    原裁定所認定之流氓行為，證人即同案共犯甲○○於96年12
    月25日臺灣高等法院臺中分院 96年度上訴字第195號案審理
    時已證稱：當時僅意在教訓陳裕源，而丁○○並未持槍，且
    僅吃完早餐即離去，對被害人遭取走財物，完全不知情等語
    ，是被害人陳裕源遭強盜部分，並非丁○○所為，縱李媗雅
    、李亭葦、秦玉霜等二件強盜案係丁○○所為，亦不符合原
    裁定三件以上之流氓認定標準。而原確定裁定所認定之流氓
    事實（一）部分之另一共犯為王基亮，並非乙○○，另丁○
    ○並未持手銬傷害、恫嚇或銬住被害人，且李媗雅、李亭葦
    二人復未達不能抗拒之程度，是本件並非強盜罪，應僅涉及
    恐嚇取財。、本件應有傳喚證人即被害人李媗雅、秦玉霜
    、陳裕源到庭說明丁○○是否有成立流氓行為之必要。、
    同案共犯丙○○、乙○○、甲○○，據悉經一審法院裁定不
    付感訓處分，顯有利於丁○○，應有調取該裁定之必要。
    、有調取臺灣臺中地方法院 96年度上訴字第195號案全卷查
    明甲○○確有證稱丁○○並未涉及強盜陳裕源一案等語，請
    求撤銷原裁定等語。
二、按檢肅流氓條例第16條第1項第1款所規定聲請重新審理之要
    件，係指諭知感訓處分之裁定確定後，有適用法規顯然錯誤
    ，並足以影響裁定之結果，認為應不付感訓處分者，始足當
    之。又按「對於諭知感訓處分之裁定確定後，如因發現確實
    之新證據足認受感訓處分人，應不付感訓處分者」，固得依
    檢肅流氓條例第16條第1項第5款之規定聲請重新審理，惟所
    謂發現確實之新證據，係該證據之本體顯然足為聲請人有利
    之裁判，不須經過調查而言，如果證據需經調查，即與確實
    之證據之意義不符；且所稱不需調查者，固非以絕對不經過
    調查為限，然必須足以動搖原確定裁判，若顯然不足以推翻
    原確定裁判者，即非所謂確實之新證據；如受裁判人因對有
    利之主張為原審所不採，事後提出證明以圖證實在原審前有
    利之主張為真實，據以聲請重新審理，該項證據既非裁判後
    所發現，顯難憑以聲請重新審理，最高法院著有19年抗字第
    8號、33年抗字第70號、50年台抗字第104號等判例可資參照
    。查：
１、丁○○確涉有對陳裕源實施強盜之行為，業經本院96年度上
    訴字第195號案判決明確認定丁○○之強盜事實為：「 丙○
    ○駕駛其先前與甲○○另共同竊得之贓車（即其等二人共同
    竊得車號H3-664 0號自用小客車，再將另共同竊得之車號P2
    -7273號車牌2面懸掛在前開竊得之自用小客車上）搭載甲○
    ○、乙○○、王志華 、丁○○等5人謀議以非法方法剝奪他
    人行動自由而遂行強盜取財之犯行，而共同基於妨害自由之
    犯意聯絡及承續前強盜取財之犯意聯絡，結夥三人以上，於
    95年4月3日凌晨3時10分許 ，在臺中縣龍井鄉○○村○○路
    ○段265巷口附近，攔截由陳裕源所駕駛之車號R8-8326號自
    用小客車，乙○○、王志華、丁○○、甲○○四人即下車，
    並由甲○○、乙○○分別持客觀上均足供兇器使用，對人之
    身體、生命 、安全構成威脅之西瓜刀各1支強押陳裕源下車
    ，甲○○、王志華再將陳裕源強押進入前開贓車後座，並由
    王志華持前開手銬銬住陳裕源後，與丁○○二人分坐陳裕源
    兩側，以避免其逃跑，再由乙○○駕駛前開贓車（車上並留
    有備用之西瓜刀1支 ），丙○○則駕駛陳裕源所駕駛之前開
    車號 R8-8326號自用小客車搭載甲○○欲一併離開現場，嗣
    因乙○○駕駛前開贓車發生車禍，丙○○等五人乃共同強押
    陳裕源進入陳裕源先前所駕駛之前開車號 R8-8326號之自用
    小客車內，限制其行動自由，將陳裕源載往臺中縣神岡鄉私
    行拘禁在地點不詳之廢棄工寮後，復由王志華將頭套（未扣
    案）戴於陳裕源頭上，丙○○等人旋搜括陳裕源之前開自用
    小客車車內財物 ，取得陳裕源皮包內之現金5百多元及慶豐
    銀行彰化分行帳戶（為陳裕源之姊陳裕華所有、由陳裕源保
    管使用，帳號為00000000000號）提款卡1張，丙○○、乙○
    ○、王志華、丁○○四人承前並與甲○○共同謀議以不正方
    法由自動付款設備取得他人之物之犯意聯絡，由丙○○、乙
    ○○至提款機提領金錢，其餘三人看管陳裕源之行為分擔方
    式，丙○○旋於95年4月3日4時26分許 ，持前開慶豐銀行彰
    化分行帳戶之提款卡，在臺中縣大雅鄉農會（忠義分部）操
    作提款機，以跨行提款方式輸入密碼操作該提款機，使之誤
    認為存款人親自操作而交付現金 ，以此方式提領現金2萬元
    ，所得款項嗣由丙○○、王志華、丁○○、甲○○、乙○○
    平人朋分花用，嗣於同日15時28分許，乙○○、王志華始將
    陳裕源載至臺中市○○路與逢甲路附近釋放。」，並說明其
    認定之理由為：「據證人陳裕源於警詢時證述及檢察官訊問
    時結證明確 ，並有扣案之共犯丙○○所有西瓜刀3支可稽，
    及自動櫃員機提款監視器錄影畫面翻拍之相片、大雅鄉農會
    函、自動櫃員機交易明細表及陳裕源之前開帳戶開戶基本資
    料各1紙足憑」等語 ，且進一步說明：「丁○○雖另辯稱：
    伊僅將被害人陳裕源押往廢棄工寮，  並無參與強取財物，
    更無分得財物云云，然上開事實，業經共同被告丙○○、王
    志華於警詢時供述在卷，核與被害人即證人陳裕源於警詢時
    供述之情節大致相符，本件被告丁○○既不否認將被害人押
    往廢棄工寮時，曾以頭套蓋住被害人之頭部，且被害人陳裕
    源於95年4月3日凌晨3點遭押往廢棄工寮後 ，遲至是日15時
    28分許始遭釋放，雖被告丁○○於本院審理時及共同被告甲
    ○○於本院審理時均以證人身份具結均陳稱係與陳裕源發生
    駕車糾紛，差點撞到，遂將其押走，證人甲○○並證稱將陳
    裕源押往工寮後，均未提及任何事，亦未跟被害人拿任何錢
    財云云，然被告丁○○等人若係與被害人陳裕源發生駕車糾
    紛，衡諸常情，應當場互相爭執雙方過失程度，縱令欲強迫
    被害人同往他處協商，實無以頭套套住被害人頭部之必要，
    又既已將被害人押往工寮，理應與之洽談賠償事實，然依證
    人甲○○上開證詞，竟未曾聞問在場之丙○○、王志華、丁
    ○○、乙○○等人有與被害人提及錢財等內容，顯悖於常理
    ，足見上開說詞，均係卸責之詞。再者，本件被害人陳裕源
    遭押往廢棄工寮後，即由被告丁○○、王志華、甲○○、丙
    ○○及乙○○等人看守，則被害人之提款卡遭丙○○、乙○
    ○取走時，在場之被告丁○○、王志華及共犯甲○○，豈有
    不知之理，又依被告丁○○所述係於吃完丙○○買回之早餐
    後，始離開工寮等情，再佐以共犯被告丙○○、乙○○持陳
    裕源之提款卡前往提領現金之時間係於是日即 95年4月3日4
    時26分許，亦有自動櫃員機交易明細表及提款監視器錄影畫
    面翻拍之相片在卷可按，顯見共犯丙○○、乙○○提領現金
    時，被告丁○○尚在現場看守被害人，則共犯丙○○、乙○
    ○欲持被害人之提款卡提領現金，勢必先知悉陳裕源提款卡
    之密碼，則共犯丙○○、乙○○於外出提領現金前，向被害
    人陳裕源逼問該提領卡密碼時，被告丁○○既仍在場看管被
    害人，更無不知之理；又共犯丙○○、乙○○持被害人之提
    款卡外出領得現金後，返還廢棄之工寮時，其餘留守工寮看
    管被害人之被告丁○○、王志華及共犯甲○○等人，又豈有
    不要求共犯丙○○、乙○○將所得財物予以均分之理。綜上
    ，本件證人甲○○及被告王志華、丁○○均翻異前供，證稱
    及辯稱對於丙○○持卡提領現金一事毫無不知情及被告丁○
    ○否認參與強盜陳裕源財物之犯行云云，顯係事後迴護、卸
    責之詞，均無可採信為真正。」等語，有該案判決書一份在
    卷可稽，核與原確定裁定所認定之事實及理由並無不一致之
    情形，並無適用法規顯有違誤之情形。另聲請重新審理意旨
    所指之甲○○證詞復經本院 96年度上訴字第195號案判決詳
    為審酌，縱調取該案卷再查甲○○之上開證詞，亦無從動搖
    本件原確定裁定之認定基礎。且陳裕源遭強盜之事證原確定
    裁定亦已依陳裕源之指證以及共犯丙○○所有西瓜刀3支 ，
    自動櫃員機提款監視器錄影畫面翻拍之相片、大雅鄉農會函
    、自動櫃員機交易明細表及陳裕源之前開帳戶開戶基本資料
    各1紙予以認定，核無再傳訊陳裕源之必要。
２、丁○○確涉有對李媗雅、李亭葦、秦玉霜等人實施觸犯刑事
    法律之流氓行為 ，亦分別經本院96年度上訴字第195號案判
    決認定其事實為：「  丙○○、王基亮、王志華、丁○○事
    前共同謀議以駕駛汽車冒充警察執行職務、非法方法剝奪他
    人行動自由而遂行強盜取財之犯行，而共同基於冒充公務員
    行使職權、妨害自由之犯意聯絡及基於意圖為自己不法所有
    之概括犯意聯絡 ，於民國95年3月19日21時30分許，由丙○
    ○駕駛不詳車號之自用小客車搭載王基亮、王志華、丁○○
    ，在臺中市西屯區市○○○路與朝富路口，佯裝警察攔截由
    李媗雅所駕駛 、搭載李亭葦之車號6051-HT號自用小客車後
    ，丙○○、王基亮、王志華、丁○○四人隨即下車，向李媗
    雅、李亭葦冒稱渠等為警察，因查緝毒品要求李媗雅、李亭
    葦二人下車配合，並喝令李媗雅、李亭葦坐上前開車號不詳
    之自用小客車，李媗雅、李亭葦雖警覺情況不對，然因所乘
    坐之自小客車係由王基亮駕駛，並有王志華、丁○○二人隨
    行，李媗雅、李亭葦二人遭王志華等人強行載往臺中縣神岡
    鄉方向之脅迫方式非法剝奪李媗雅、李亭葦二人之行動自由
    ，丙○○則駕駛車號60 51-HT號自小客車離開準備棄置路邊
    （就該小客車部分並無強盜之犯意，丙○○駕駛該車途中，
    於同日旋遭警方臨檢而棄車逃逸）。王基亮駕駛前開車號不
    詳之自用小客車行至神岡鄉大甲溪旁時，旋即在車內向實已
    知悉渠等並非警察之李媗雅、李亭葦表明渠等不是警察，並
    表示渠等只是要錢 ，而結夥3人以上著手實施強盜使人交付
    財物犯行，王志華並以拿出銀色手銬一副（未扣案，下稱前
    開手銬）、丁○○則以亮出顏色銀色、樣式不詳之手槍一支
    （未扣案，無積極證據證明具有殺傷力或足供兇器使用，下
    稱前開銀色手槍）之脅迫方式至使李媗雅、李亭葦均不能抗
    拒，分別交付新臺幣（下同）2萬5千元 、1萬3500元之現金
    予王基亮後，復由王基亮將李媗雅一人押下車在神岡鄉大甲
    溪旁看管，並由王志華、丁○○駕該車號不詳自小客車，將
    李亭葦押至臺中縣神岡郵局提款機前之行為分擔方式，以李
    媗雅之人身安全脅迫李亭葦之方式，致其不能抗拒而持其夫
    張世樺所有之臺中西屯郵局帳戶（ 帳號00000000000號）提
    款卡提領8萬元，李亭葦再持李媗雅之聯信商業銀行帳戶（
    帳號00000000000號）提款卡提領3千元後，全數交付予王志
    華、丁○○。嗣王志華、丁○○與王基亮會合後，始將李媗
    雅、李亭葦釋放，前開強盜所得則由丙○○、王志華、丁○
    ○、王基亮朋分花用一空。」、「丙○○、王志華、丁○○
    、乙○○共同計劃以駕駛汽車冒充警察執行職務並遂行強盜
    取財犯行後，再竊取車牌懸掛於作案汽車上以掩飾強盜取財
    犯行，而共同基於冒充公務員行使職權之犯意聯絡，並共同
    承前強盜取財犯行之犯意聯絡，於95年3月28日3時57分許，
    由丙○○駕駛前開懸掛車號H5-8706號車牌之自用小客車（
    即竊得之前開原車號X9-1866號自用小客車 ）搭載乙○○、
    王志華、丁○○，在國道一號公路北上169點9公里處，攔截
    秦玉霜所駕駛之車號HG-8653號自用小客車 ，乙○○、王志
    華、丁○○三人下車後，結夥三人以上，向秦玉霜稱渠等為
    警察，因查緝毒品要其配合，王志華並以前開手銬欲銬住秦
    玉霜，因秦玉霜奮力抵抗，丁○○遂持前開銀色手槍抵住秦
    玉霜腰際，以此強暴之方法至使不能抗拒，乙○○等人即取
    走秦玉霜所有置放車內之皮包1個【 內有土地銀行帳戶、五
    股農會帳戶提款卡（帳號為140320*0*0*3號)各1張、中國信
    託銀行、台新銀行、花旗銀行信用卡各1張】、現金1萬餘元
    、身分證、駕照、健保卡、電話簿 、勞力士手錶1只及筆記
    型電腦1臺等物品，得手後旋即離去 。嗣前揭強盜所得現金
    由丙○○等四人均分、筆記型電腦由丙○○取走、勞力士錶
    由王志華取走，其餘物品則由丙○○事後丟棄。」，且分別
    說明其認定之理為為：「證人李媗雅、李亭葦於警詢時證述
    、檢察官訊問時結證明確及證人李亭葦、李媗雅於原審法院
    另案 (95年度易字第1729號、96年度訴字第538號 ）審理時
    結證綦詳，復有張世樺之前開郵局帳戶存摺交易明細、李媗
    雅之前開聯信商業銀行帳戶金融卡、車號6051－HT號自用小
    客車之車輛車牌失竊作業查獲車輛認可資料附卷可證。」、
    「證人秦玉霜於警偵訊時證述及本院審理時結證明確，並有
    扣案之共同被告丙○○所有之黑色外套1件、鴨舌帽1頂，及
    秦玉霜遭強盜之前開筆記型電腦相片12張、案發現場採證相
    片36張附卷可按，且經警採集秦玉霜遭強盜過程中歹徒所遺
    留於前開車號HG－8653號自用小客車上之指紋，並送請內政
    部警政署刑事警察局鑑驗結果，確為乙○○所有之指紋，有
    內政部警政署刑事警察局95年4月4日刑紋字第0950048085號
    鑑驗書1紙附卷可證 。又警方採集秦玉霜遭強盜過程中歹徒
    所遺留於案發現場之牙籤1支、煙蒂2個，並送請內政部警政
    署刑事警察局鑑驗結果 ，該牙籤1支上唾液與乙○○之唾液
    （DNA－STR型別）相同 、該煙蒂2個上唾液則各與丙○○、
    丁○○之唾液（DNA－STR型別）相同等情，亦有刑事案件證
    物採驗紀錄表 、內政部警政署刑事警察局95年9月14日刑醫
    字第0950107400號鑑驗書1件在卷可按 ，及自動櫃員機提款
    監視器錄影畫面翻拍之相片4張、自動櫃員機交易明細表1件
    附卷足憑。」等語，證人即被害人李媗雅、秦玉霜均已明確
    到庭證述其被害經過，核與原確定裁定所認定之事實及理由
    並無不一致之情形，且無適用法規顯有違誤之情形。縱再傳
    喚李媗雅、秦玉霜到庭，亦無從動搖原確定裁定認定之基礎
    。
３、經本院調取丙○○、乙○○、甲○○之刑案資料查註紀錄表
    ，丙○○所為本件之共犯行為 ，經臺灣臺中地方法院96年9
    月29日以95年度感裁字第50號裁定交付感訓處分，有該案裁
    定一份在卷可稽；而乙○○共犯上開行為雖經臺灣臺中地方
    法院95年度感裁字第49號裁定不付感訓處分，惟經移送單位
    提起抗告後經本院以96年度感抗字第37號裁定發回更審；另
    甲○○部分依本院前案資料查無任何感裁案件資料，有本院
    丙○○、乙○○、甲○○之刑案資料查註紀錄表以及各該裁
    定在卷可稽，且按甲○○僅參與原確定裁定認定之陳裕源一
    案，並未參與李媗雅、秦玉霜被害之案件，尚無從引為有利
    於丁○○之認定。是聲請重新審理意旨認丙○○、乙○○、
    甲○○均經第一審法院裁定不付感訓處分，容有誤會。
三、本件聲請人所提出之新證據，或主張應再傳被害人李媗雅、
    秦玉霜、陳裕源到庭，或主張應查明並引用共犯甲○○之證
    詞否認自己之犯行、另或主張本件共犯均經裁定不付感訓處
    分云云，然查被害人李媗雅、秦玉霜、陳裕源均已詳細說明
    其被害經過，而共犯甲○○之證詞如何不可採信，亦經原確
    定裁定及本院96年度上訴字第195號案判決詳為指駁 ，且同
    案共犯丙○○、乙○○、甲○○並非均經裁定不付感訓處分
    ，另聲請人之犯行已臻明確，縱再傳喚被害人李媗雅、秦玉
    霜、陳裕源到庭或調取共犯甲○○之證詞亦均不足以動搖原
    確定裁定之結果，況該事實證據並非裁定做成後始發現，揆
    諸前揭說明，不得憑以聲請重新審理。聲請人僅對原確定裁
    定已審酌之事項，再加以爭執，並非新證據，亦無聲請人所
    認原確定裁定所適用之法規顯有錯誤並足以影響裁定之結果
    之情形，徒以否認有流氓行為，任意指摘原確定裁定不當，
    而無確實之新證據，不符檢肅流氓條例第16條所定聲請重新
    審理之要件，是其聲請為無理由，應予駁回。
據上論結，應依檢肅流氓條例第16條第4項前段，裁定如主文。
中    華    民    國    97    年    2     月    1    日
            治安法庭      審判長法  官  李  璋  鵬
                                法  官  胡  森  田
                                法  官  胡  忠  文
上列正本證明與原本無異。
不得抗告。
                                書記官  陳  文  琴
中    華    民    國    97    年    2     月    1    日


司法院資訊處製作；財團法人民間司法改革基金會備份。
